【裁判字號】    97,上易,2496
【裁判日期】    971217
【裁判案由】    傷害等
【裁判全文】
臺灣高等法院刑事判決                97年度上易字第2496號
上  訴  人  臺灣臺北地方法院檢察署檢察官
被      告  丙○○
                      之2
上列上訴人因被告傷害等案件，不服臺灣臺北地方法院97年度易
字第1824號，中華民國97年9月1日第一審判決（起訴案號：臺灣
臺北地方法院檢察署97年度偵字第6309號），提起上訴，本院判
決如下：
    主  文
原判決關於丙○○傷害部分撤銷。
丙○○犯傷害罪，處拘役參拾日，如易科罰金，以新臺幣壹仟元
折算壹日；又犯毀損他人物品罪，處拘役貳拾日，如易科罰金，
以新臺幣壹仟元折算壹日。應執行拘役肆拾日，如易科罰金，以
新臺幣壹仟元折算壹日。
    事  實
一、丙○○於民國97年1 月12日中午12時30分，在臺北市○○區
    ○○路2 段416 巷7 號前之大樓中庭，因停車位糾紛與甲○
    ○起口角爭執，竟出於傷害之犯意，出拳毆打甲○○之左臉
    頰，致甲○○受有左臉頰部皮下瘀血及紅腫之傷害；丙○○
    毆打甲○○後，自覺行為不當而停手，嗣因甲○○之妺乙○
    上前質問丙○○何以打人，丙○○竟出言辱罵乙○（丙○○
    公然侮辱乙○部分，業經原審判處罰金新臺幣二千元，當事
    人均未上訴而確定），雙方即繼續爭吵，丙○○因見甲○○
    欲撥打行動電話報警，怒火又起，復另起毀損他人物品之犯
    意，拉扯甲○○之手提包，並接續踹倒甲○○之車號DOK-26
    0 號重型機車，致甲○○之行動電話遭甩出摔壞，手提包之
    提把斷裂無法使用，以及機車之左側照後鏡、檔泥板、停車
    架等均遭損壞而不堪使用，足以生損害於甲○○。
二、案經被害人甲○○訴由臺北市政府警察局文山第二分局報告
    臺灣臺北地方法院檢察署檢察官偵查起訴。
    理  由
一、按刑事訴訟法有關傳聞法則及例外規定（第159條至159條之
    5 ），如條文已明定得為證據者（如第159條之1第1 項），
    或依規定原則上有證據能力（如第159 條之1 第2 項），但
    當事人未抗辯其有例外否定證據能力情形者，即無庸就其如
    何具有證據能力而為說明。又本院認定事實所引用之被告以
    外之人於審判外陳述，包括人證及文書證據等，並無證據證
    明係公務員違背法定程序所取得，且被告、檢察官於原審、
    本院準備程序及審判期日中對本院所引用之相關卷證，就證
    據能力均表示不爭執，迄至言詞辯論終結前亦未再聲明異議
    。又該等證據，亦無刑事訴訟法第159條之4之顯有不可信之
    情況與不得作為證據之情形。本院審酌上開證據資料製作時
    之情況，尚無違法不當及證明力明顯過低之瑕疵，亦認為以
    之作為證據應屬適當，是依刑事訴訟法第159 條至第159 條
    之5規定，所引用之前開人證及文書證據，均有證據能力，
    合先敘明。
二、訊據被告丙○○對於上開毆打告訴人甲○○，以及踹倒甲○
    ○之車牌號碼DOK－260號重型機車等事實，均坦承不諱；惟
    矢口否認有拉扯甲○○之手提包，造成甲○○之行動電話甩
    出摔壞、手提包提把斷裂之毀損犯行，辯稱：伊未拉扯甲○
    ○之手提包，不知甲○○之行動電話、手提包何以會毀損云
    云。
三、經查：
  (一)上述徒手毆打甲○○成傷，以及踹倒甲○○之機車，造成該
    機車之左側後照鏡、擋泥板、停車架等損壞之事實，業據被
    告迭於偵訊、原審及本院準備程序、審理時坦承不諱，核與
    證人即告訴人甲○○、乙○於警詢、偵訊時證述之情節均相
    符，而證人即現場目擊者曾淑芬亦於偵訊時結證稱：被告確
    有腳踹告訴人甲○○之機車，並徒手去推告訴人甲○○等語
    。此外，並有告訴人甲○○受傷之臺北市立聯合醫院和平院
    區診斷證明書、遭毀損照片12張及機車修理收據等件在卷可
    佐。綜此，由前述證人之證稱及相關書證等補強證據，足證
    被告之自白核與事實相符，得為斷罪科刑之基礎。
  (二)被告雖否認有毀損甲○○所有之行動電話、手提包提把之犯
    行，辯以：並未拉扯甲○○之手提包云云。惟被告如何拉扯
    甲○○之手提包，造成甲○○之行動電話甩出摔壞、手提包
    提把斷裂等事實，業據告訴人即證人甲○○於偵查中具結指
    訴歷歷外（見偵查卷第40頁），核與目擊證人乙○於檢察官
    偵查中具結證述相符（見偵查卷第40、41頁），並有遭毀損
    照片12張附卷可稽。觀諸卷附手提包毀損照片所示，該手提
    包之提把一端從車縫處斷裂，顯係相對力量拉鋸所致，可見
    證人甲○○、乙○之證言，並非杜撰；且被告亦直承在爭執
    現場，甲○○有拿行動電話要報警之情，則被告動手拉甲○
    ○之手提包，甲○○必會用力扯回，在雙方拉扯手提包之際
    ，甲○○之行動電話遭甩出、手提包提把斷裂，乃合事理之
    常，並未違背經驗法則與論理法則，益見證人甲○○、乙○
    之證言堪予採信。被告空言辯謂並未碰觸甲○○之手提包云
    云，顯無可採。是本件事證明確，被告犯行堪以認定，應予
    依法論科。
四、核被告丙○○所為，係犯刑法第277條第1項傷害罪、第354
    條之毀損罪。被告所為拉扯甲○○之手提包、踹倒甲○○之
    機車，造成甲○○之行動電話遭甩出摔壞，手提包之提把斷
    裂無法使用，以及機車之左側照後鏡、檔泥板、停車架等犯
    行，係於密切接近之時地所實施，侵害同一之法益，各行為
    之獨立性極為薄弱，依一般社會健全觀念，在時間差距上，
    難以強行分開，在刑法評價上，以視為數個舉動之接續施行
    ，合為包括之一行為予以評價，較為合理，則屬接續犯，而
    為包括之一罪。被告所犯傷害罪與毀損罪間，犯意各別，罪
    名有異，應予分論併罰。
五、原審對被告上開傷害、毀損犯行，予以論罪科刑，固非無見
    ，惟查被告於本院準備程序中直承：「我打了告訴人之後覺
    得很不應該就停下來，但是告訴人的妹妹乙○就衝上來說我
    打她，．．．我火氣一上來又踢了告訴人的機車一腳，．．
    ．我出拳打他（告訴人）到踢機車大約隔一、二分鐘。」等
    語，可知被告所為上開傷害、毀損行為，係先後、分別所為
    之二個行為，犯意各別、罪名有異，應予分論併罰，已如前
    述，詎原判決竟認為被告上開所為，乃一行為同時犯傷害罪
    與毀損罪二罪名，為想像競合犯，而適用刑法第55條規定，
    從一重之傷害罪處斷，尚有違誤。檢察官上訴指摘及此，為
    有理由，原判決關於傷害、毀損部分既有上開可議，自屬無
    可維持，應由本院撤銷改判之。爰審酌：(一)被告係專科畢業
    之學歷，以從事警察職務為業，智識程度非低；(二)被告與告
    訴人素無怨隙，係因告訴人甲○○與被告年近90歲之父親就
    機車停放事宜發生爭執，始徒手為本件犯行之犯罪動機、目
    的與手段；(三)被告所為造成告訴人甲○○受有左臉頰部皮下
    瘀血及紅腫之傷害，以及毀損物品，危害非輕；(四)被告有坦
    承部分犯行，係因與告訴人就賠償金額無法合意，始未能達
    成和解之犯後態度等一切情狀，分別量處如主文第二項所示
    之刑，及定其應執行之刑，並諭知易科罰金之折算標準，以
    資懲儆。
據上論斷，應依刑事訴訟法第369條第1項前段、第364條、第299
條第1項前段，刑法第277條第1項、第354條、第41條第1 項前段
、第51條第6款，刑法施行法第1條之1第1項、第2 項前段，判決
如主文。
本案經檢察官周志榮到庭執行職務。
中    華    民    國    97    年    12    月    17    日
                  刑事第九庭審判長法  官  陳貽男
                                  法  官  許宗和
                                  法  官  何信慶
以上正本證明與原本無異。
不得上訴。
                                  書記官  王泰元
中    華    民    國    97    年    12    月    17    日
附錄：本案論罪科刑法條全文
中華民國刑法第277條
（普通傷害罪）
傷害人之身體或健康者，處3年以下有期徒刑、拘役或1千元以下
罰金。
犯前項之罪因而致人於死者，處無期徒刑或7 年以上有期徒刑；
致重傷者，處3 年以上10年以下有期徒刑。
中華民國刑法第354條
（毀損器物罪）
毀棄、損壞前二條以外之他人之物或致令不堪用，足以生損害於
公眾或他人者，處2年以下有期徒刑、拘役或5百元以下罰金。


司法院資訊處製作；財團法人民間司法改革基金會備份。
